臺灣臺中地方法院民事判決　　　　　　 99年度簡上字第287號
上　訴　人　鍾智欽
被　上訴人　詹運達
　　　　　　陳泔延
上列當事人間請求損害賠償事件，上訴人對於中華民國99年8月2
7日本院臺中簡易庭99年度中簡字第1640號第一審判決提起上訴
，本院於民國100年4月8日言詞辯論終結，判決如下：
    主  文
上訴駁回。
第二審訴訟費用新臺幣貳仟玖佰捌拾伍元由上訴人負擔。
    事實及理由
一、上訴人主張：
（一）於原審起訴以：被上訴人詹運達、陳泔延係夫妻，與其家
      屬於民國98年3月11日下午4時許，在台中縣太平市公所外
      蓄意毆打上訴人，致上訴人受有頭部外傷合併腦震盪無意
      識喪失，左側顴骨、後枕部挫傷、背部挫傷、前頸部擦傷
      之傷害，經鈞院各判處拘役20日確定。上訴人為此請求損
      害賠償，金額如下：(1)工作損失：上訴人支領國家薪俸每
      月新台幣（下同）48,305元，1日所得1,610元，開庭期間
      共出庭8次，共計損失薪資12,880元；(2)精神慰撫金：上
      訴人頭部受傷後，痛苦不堪，被上訴人應給付精神慰撫金
      50,000元；(3)減少收入：上訴人因該事件嚴重影響工作效
      率，醫院診斷為創傷症候群，影響上訴人升遷及忠勤等獎
      章之加給，每月收入減少4,000元至10,000元，共15個月
      ，共計150,000元；(4)考照費用：上訴人因受傷影響中興
      大學乙級廢棄物證照考試成績及考照費用，計14,900元。
      上訴人在軍中擔任醫務士，經濟尚可。並聲明：被上訴人
      應給付上訴人227,780元，及自起訴狀繕本送達翌日起至
      清償日止，按年息5%計算之利息；願供擔保，請准宣告假
      執行等語。
（二）另於上訴審補稱略以：被上訴人詹運達當時強行進入上訴
      人車內多次，上訴人也多次要求被上訴人詹運達下車，被
      上訴人詹運達卻置之不理，被上訴人詹運達已構成妨害自
      由及相關之罪名。又上訴人與被上訴人陳泔延在98年2月
      28日晚上7時30分左右商討上訴人與詹益峰發生車禍之賠
      償事宜時，被上訴人陳泔延出言說公公如果有怎麼樣，要
      對上訴人不客氣，亦已構成恐嚇威脅之罪名。
（三）上訴聲明：(1)原判決不利於上訴人之部分廢棄。(2)被上訴
      人應再給付上訴人187,780元，及自起訴狀繕本送達翌日
      即99年7月5日起至清償日止，按年息5%計算之利息。
二、被上訴人則以：
（一）被上訴人詹運達之父親詹益峰遭上訴人撞傷，上訴人不僅
      只願意賠償6,000元，竟然還向被上訴人請求賠償車輛維
      修費，被上訴人詹運達氣不過才徒手打上訴人，且當時被
      上訴人詹運達亦有受傷；被上訴人2人均從事私人公司清
      潔房屋，經濟尚可，有房子貸款中，分別為高中、國中畢
      業。
（二）另於上訴審補稱略以：上訴人不能升遷，是因為上訴人撞
      傷被上訴人詹運達之父親，成立傷害罪，又沒有和解。被
      上訴人詹運達只有打開上訴人的車門，但並沒有坐進去。
      被上訴人願以原審判決之金額與上訴人和解，但上訴人不
      願意。
（三）答辯聲明：上訴駁回。
三、原審判決對於上訴人之請求，准許其中精神慰撫金損害賠償
    中之40,000元，其餘請求則駁回。上訴人對原審判決不利部
    分不服而提起上訴。
四、法院之判斷：
（一）上訴人主張被上訴人共同傷害上訴人之上開事實，業據提
      出本院98年度中簡字第3593號刑事判決及診斷證明書等為
      證，並經原審調閱上開刑事卷宗查明屬實，且為兩造所不
      爭執，堪認屬實。上訴人另主張：被上訴人詹運達當時強
      行進入上訴人車內多次，上訴人也多次要求被上訴人詹運
      達下車，卻置之不理，被上訴人詹運達已構成妨害自由及
      相關之罪名等情，並提出錄音光碟為證；被上訴人詹運達
      則以其未坐進上訴人之車內等語置辯。依上訴人提出之錄
      音光碟之內容，錄有被上訴人詹運達不滿上訴人駕車撞傷
      被上訴人詹運達車輛，雖於光碟錄音時間1分50秒處及2分
      45秒處，分別有上訴人稱：「…問題他坐在我車上啦」
      、「下車」等語，惟並無相對應之對話可資證明被上訴人
      詹運達確已進入上訴人之車內，而有妨害上訴人自由之情
      ，是上訴人此部分之主張，委無可採。上訴人復主張：其
      與被上訴人陳泔延在98年2月28日晚上7時30分左右商討
      上訴人與詹益峰發生車禍之賠償事宜時，被上訴人陳泔延
      出言說其公公如果有怎麼樣，要對上訴人不客氣，亦已構
      成恐嚇威脅之罪名等情，並提出錄音光碟及部分譯文為證
      ；惟為被上訴人陳泔延所否認。依上訴人提出之錄音光碟
      內容，雖有被上訴人陳泔延稱：「將來傷者有何狀況，我
      就對你不客氣」等語，惟被上訴人陳泔延亦有「車禍後有
      血尿又插導尿管，人車禍之前是健康」、「怕老人癡呆」
      、「你那不出來處理，要叫保險公司處理，那你叫保險公
      司出來跟我們處理，而不是叫我們跟保險公司聯絡」、「
      你送一些錢，我們也不是不好過」、「要負道義上的責任
      ，負責到底」等對話，應係雙方談論上訴人駕車撞傷被上
      訴人陳泔延之公公之賠償事宜，被上訴人陳泔延因未能得
      到上訴人合理賠償之承諾，致口氣或有未佳，惟依整體過
      程觀之，被上訴人陳泔延之上揭言詞，並未逾人情之常，
      尚難僅截取其中「將來傷者有何狀況，我就對你不客氣」
      一句，即認為被上訴人陳泔延有恐嚇威脅之言詞。故上訴
      人此部分之主張，亦無可取。
（二）按因故意或過失不法侵害他人權利者，負損害賠償責任；
      不法侵害他人之身體者，對於被害人因此增加生活上之需
      要時，應負損害賠償責任；不法侵害他人之身體或自由者
      ，被害人雖非財產上之損害，亦得請求賠償相當之金額，
      民法第184條第1項前段、第193條第1項、第195條第1項前
      段分別定有明文。又非財產上損害之慰撫金數額，究竟若
      干為適當，應斟酌兩造身分、地位、經濟狀況、加害程度
      及其他各種情形，俾為審判之依據。上訴人雖未能證明被
      上訴人詹運達有妨害自由及被上訴人陳泔延有恐嚇威脅之
      事實，惟被上訴人既有共同傷害上訴人之行為，仍應負損
      害賠償責任。玆審酌上訴人損害賠償之金額如下：
    (1)因訴訟開庭請假導致工作損失12,880元：
      按損害賠償之債，以有損害之發生及有責原因之事實，並
      二者之間，有相當因果關係為成立要件，故上訴人所主張
      損害賠償之債，如不合於此項成立要件者，即難謂有損害
      賠償請求權存在，最高法院48年台上字第481號判例著有
      明文。又訴訟權本屬人民之基本權利，興訟與否全由人民
      自行決定，提起民事訴訟主張權利，係權利之行使，而非
      受害之行為，至於提起訴訟應繳納訴訟規費及其他因訴訟
      而生之費用，均屬興訟行使訴訟權必須承擔之一般風險，
      而上訴人是否承擔此一風險，全由上訴人自行決定，因該
      風險造成之損害，尚非因被上訴人之行為所致，自無因果
      關係存在。是以上訴人請求被上訴人賠償其應訴之薪資損
      失12,880元，自屬無據。
    (2)減少收入150,000元、考照費用14,900元部分：
      再按所謂相當因果關係，係指依經驗法則，綜合行為當時
      所存在之一切事實，為客觀之事後審查，認為在一般情形
      上，有此環境，有此行為之同一條件，均發生同一之結果
      者，則該條件即為發生結果之相當條件，行為與結果即有
      相當之因果關係。反之，若在一般情形上，有此同一條件
      存在，而依客觀之審查，認為不必皆發生此結果者，則該
      條件與結果並不相當，不過為偶然之事實而已，其行為與
      結果間即無相當因果關係，最高法院98年度台上字第1953
      號判決可資參照。上訴人雖因被上訴人共同傷害而受傷，
      然而其職位是否能升遷或取得忠勤等獎章，一般而言係取
      決於工作表現，依經驗法則，難認受傷即會導致影響升遷
      或取得忠勤等獎章之結果；此外，考試成績一般而言係取
      決於應考者之實力，依上訴人之傷勢及經驗法則，亦難認
      上訴人受傷必然會導致影響其考試成績之結果。是以上訴
      人所主張上開損失之不利益，縱然發生，既與被上訴人之
      行為無相當因果關係，被上訴人自不負賠償之責任。故上
      訴人請求被上訴人賠償因影響升遷或取得忠勤等獎章致減
      少收入15 0,000元、及因影響其考試成績所支出考照費用
      14,900元，洵非正當。
    (3)精神慰撫金50,000元部分：
      本院審酌上訴人在軍中擔任醫務士，每月薪資48,305元，
      經濟尚可，上訴人受有頭部外傷合併腦震盪無意識喪失，
      左側顴骨、後枕部挫傷、背部挫傷、前頸部擦傷之等傷害
      ；被上訴人2人從事私人清潔房屋，房子貸款中，經濟尚
      可，分別為高中、國中畢業等情，認上訴人請求精神慰撫
      金50,000元尚屬過高，應核減為40,000元為宜。
三、綜上所述，上訴人依民法第184第1項前段、第193條第1項、
    第195條第1項規定，請求被上訴人給付40,000元，及自起訴
    狀繕本送達翌日即99年7月5日起至清償日止，按年息5%計算
    之利息，為有理由，應予准許，逾此部分之請求，為無理由
    ，應予駁回。原審基於同一之法律上理由，而為上訴人一部
    勝訴、一部敗訴之判決，並就上訴人勝訴部分依職權宣告假
    執行，及命被上訴人供相當擔保金額後得免為假執行，洵無
    違誤。上訴意旨指摘原判決不利於上訴人部分為不當，求予
    廢棄改判，為無理由，應予駁回。
四、本件事證已臻明確，兩造其餘攻擊防禦方法及舉證，核與判
    決結果無影響，爰不逐一論述，併予敘明。
五、據上論結，本件上訴為無理由，依民事訴訟法第436條之1第
    3項、第449條第1項、第78條，判決如主文。
中    華    民    國   100    年    4     月    29    日
                  民事第三庭    審判長法  官  許秀芬
                                      法  官  黃佳琪
                                      法  官  陳宗賢
以上正本證明與原本無異。
不得上訴。
中    華    民    國   100    年    4     月    29    日
                                      書記官